【裁判字號】    95,訴,1125
【裁判日期】    970220
【裁判案由】    偽造文書等
【裁判全文】
臺灣臺北地方法院刑事判決              95年度訴字第1125號
公  訴  人  臺灣臺北地方法院檢察署檢察官
被      告  捷安司國際有限公司
兼代表人    丁○○
上  一  人
選任辯護人  陳德峰律師
被      告  丹妮爾貿易有限公司（已解散）
代  表  人  戊○○
被      告  己○○
上  一  人
選任辯護人  汪玉蓮律師
被      告  丙○○
選任辯護人  王雅婷律師
            林詮勝律師
上列被告等因違反藥事法等案件，經檢察官提起公訴（94年度偵
字第14871、22850號、95年度偵字第9729號），本院判決如下：
    主  文
丁○○輸入禁藥，處有期徒刑貳年，減為有期徒刑壹年。緩刑伍
年，並應於判決確定後參月內向財團法人罕見疾病基金會捐款新
台幣伍拾萬元。附表1編號(一)、(二)所示之物均沒收。
捷安司國際有限公司法人之代表人，因執行業務，犯輸入禁藥罪
，科罰金新台幣拾萬元，減為罰金新台幣伍萬元。
己○○共同連續販賣偽藥，處有期徒刑壹年陸月，減為有期徒刑
玖月，附表 2編號(一)所示之物均沒收；又連續販賣偽藥，處有期
徒刑壹年肆月，減為有期徒刑捌月，附表 2編號(二)所示之物均沒
收。應執行有期徒刑壹年肆月，緩刑伍年，並應於判決確定後參
月內向財團法人罕見疾病基金會捐款新台幣參拾萬元。附表 2編
號(一)、(二)所示之物均沒收。
丙○○共同連續販賣偽藥，處有期徒刑壹年陸月，減為有期徒刑
玖月，附表 2編號(一)所示之物均沒收；又販賣偽藥，處有期徒刑
壹年，減為有期徒刑陸月，附表 2編號(二)所示之物均沒收。應執
行有期徒刑壹年貳月。附表2編號(一)、(二)所示之物均沒收。
己○○被訴販賣「培利肝能膠囊」禁藥部分犯行無罪。
丹妮爾貿易有限公司部分公訴不受理。
    事  實
一、丁○○前於民國86年間曾因過失傷害案件經臺灣板橋地方法
    院以87年度交易字第31號判決有期徒刑 3月，嗣經臺灣高等
    法院駁回上訴確定，於87年10月 3日執行完畢（不構成累犯
    ）。己○○原為丹妮爾貿易有限公司（設嘉義市○○○街16
    號，94年4月18日變更為戊○○，94年9月28解散，下稱丹妮
    爾公司，丹妮爾公司被訴違反藥事法部分詳後述不受理部分
    ）負責人，該公司所營事業之一為西藥批發業；丁○○為捷
    安司國際有限公司（原設臺北市大安區○○○路 ○段160巷9
    號1樓，94年12月29日遷址臺北縣中和市○○路145之 2號，
    下稱捷安司公司）負責人，捷安司公司營業項目則包括西藥
    品、食品、化妝品買賣及進出口業務；丙○○為鼎尚國際股
    份有限公司（設臺北市○○區○○街198號1樓，下稱鼎尚公
    司）業務經理，鼎尚公司所營事業亦包括西藥批發業（鼎尚
    公司因受雇人丙○○執行業務犯販賣偽藥罪部分，未據起訴
    ），是丹妮爾公司、捷安司公司、鼎尚公司均為藥事法第14
    條所規定之藥商。己○○、丁○○、丙○○等均明知藥商不
    得買賣來源不明或無藥商許可執照者之藥品，且無管制藥品
    登記證，不得販賣管制藥品等相關藥事管制規定，又明知以
    藥品為名向外販售之藥品如與核准外包裝不符或成分檢驗不
    符，有一情形即屬偽禁藥，而 「培利肝能」 （Polihepar）
    、「力美肝」（LEMOBEX）、「使蒂諾斯」（STILNOX）、「
    諾美婷」（REDUCTIL）等為藥事法所規範之藥品，均須經核
    准始得進口。己○○與丙○○亦明知附件1至5所示之商標，
    分經南河貿易股份有限公司（下稱南河公司，商標專用權嗣
    移轉予獲中央衛生主管機關行政院衛生署【下稱衛生署】核
    准輸入「力美肝軟膠囊」 （LEMOBEX）之元聖企業有限公司
    【下稱元聖公司】）、德商亞培股份有限公司（下稱德商亞
    培公司）、法商賽諾菲安萬特公司之前身法商辛達拉勃公司
    向經濟部智慧財產局註冊取得商標專用權，均仍於專用期間
    內，德商亞培公司並授權美商亞培股份有限公司（下稱美商
    亞培公司）使用該商標專用權（相關註冊號數、專用商品、
    專用期間均詳如附件1至5所示），非經專用權人之同意或授
    權，不得於同一商品使用相同之註冊商標圖樣，或明知為上
    開商品而販賣、意圖販賣而陳列。
  (一)丁○○所經營之捷安司公司原向甲○○所經營之其益企業有
    限公司（下稱其益公司）批發「培利肝能膠囊」轉售藥局診
    所，銷售雖佳，但因利潤有限，丁○○遂思自行進口牟取不
    法利益而基於行使偽造私文書、使公務員登載不實文書及輸
    入、販賣禁藥與冒用他人藥物名稱之犯意，藉詞醫院需檢附
    來源證明，向甲○○取得進口許可證影本後，丁○○先委由
    不知情之刻印業者偽刻「其益企業有限公司」、「甲○○印
    」之印章各1枚（未扣案），於 92年10月20日偽造其益公司
    授權捷安司公司自行進口「培利肝能膠囊」之授權書私文書
    後，持該藥品許可證影本及該偽造之授權書私文書向財政部
    臺北關稅局（下稱台北關稅局）申請自國外進口報關而行使
    之，使承辦該業務之公務員於形式審查後，將此其益公司授
    權捷安司公司進口「培利肝能膠囊」之不實事項於「人工簽
    審核銷作業」之電磁紀錄之準公文書上登載鍵入核銷狀況代
    碼 「H」表示已以人工查核通過審核，復於進口報單「分估
    計稅銷證」欄處簽章以完成通關作業，丁○○總計輸入上開
    禁藥約30萬顆，其再委由不知情分裝業者分裝，將其益公司
    申請藥品許可證、義大利 MITIMS.R.L.公司名稱印製在外包
    裝盒上，對外混充「培利肝能膠囊」出售予不知情之己○○
    ，由己○○販售於雲嘉地區診所（己○○所涉販賣「培利肝
    能膠囊」禁藥部分詳後述無罪部分），足以生損害於其益公
    司、甲○○、台北關稅局審核進口藥品之正確性及衛生署審
    核藥品輸入之正確性。
  (二)己○○因其所經營之丹妮爾公司在雲嘉地區診所有固定銷售
    藥品通路，明知其先前向裕心企業有限公司、羅孚藥品有限
    公司等所販入之「力美肝軟膠囊」均係各該公司向衛生署唯
    一核准進口「力美肝軟膠囊」（ LEMOBEX）之元聖公司取得
    經銷而販售者，且己○○販入並銷售該藥品已達 3年之久，
    竟因「力美肝軟膠囊」藥品銷售頗佳，但利潤偏低，遂與因
    買賣藥品、保健食品而認識之鼎尚公司丙○○共謀混充販售
    牟取不法利益而基於販賣仿冒商標商品、販賣偽藥及冒用他
    人藥物名稱暨販賣該藥物之概括犯意聯絡，由己○○提供「
    力美肝軟膠囊」藥品真品及成分表與丙○○，丙○○則尋找
    相近之藥品，而丙○○認為該藥品與所任職之鼎尚公司自美
    國合法進口之「黑補軟膠囊」（Hapavita）形狀、顏色及成
    分相近，乃於94年 2月間將鼎尚公司所進口之黑補軟膠囊委
    由不知情代工廠在膠囊印上白色「LMB 」（此字樣在己○○
    、丙○○行為時並無商標專用權人取得註冊或延展）英文字
    樣之14萬顆黑補軟膠囊混充「力美肝軟膠囊」，以每顆新台
    幣（下同）1.8或1.9元之價格出貨與己○○，再由己○○自
    行分裝並印製上有附件 1所示商標之標籤後貼於包裝上藉丹
    妮爾公司名義混充「力美肝軟膠囊」在雲嘉地區對外販售予
    該地區各家診所，供患者使用。嗣於94年 4月間，因元聖公
    司之另一經銷商普利斯公司發覺而向丹妮爾公司反應，己○○乃將批發予各地區診所之「力美肝軟膠囊」盡速回收。
  (三)又丙○○因任職鼎尚公司業務經理一職，而有接觸藥品批發
    盤售業者機會，於94年初自一真實姓名年籍不詳自稱「乙○○」之成年男子處得知有取得低價之第四級管制藥品「使蒂
    諾斯」（STILNOX）、瘦身藥品「諾美婷」（ REDUCTIL）來
    源管道，丙○○乃將「乙○○」提供之外觀有附件2至5所示
    商標之藥品樣品向己○○推銷，己○○遂以該藥品樣品交不
    知情之診所、藥房試售以確認有利可圖，丙○○與己○○雖
    均不知該「使蒂諾斯」藥品含有第四級毒品 「NITRAZEPAM/
    硝西泮（耐妥眠）」，然明知該藥品均係來源不明，未經衛
    生署核准擅自製造之偽藥，丙○○仍意圖轉售己○○以圖利
    ，丙○○遂另基於販賣仿冒商標商品、販賣偽藥、販賣冒用
    他人藥物名稱之藥物之犯意，由丙○○於94年7、8月間向「
    乙○○」購得「史蒂諾斯」約5千多顆、「諾美婷」約2、30
    盒，丙○○再以「使蒂諾斯」每顆3元、「諾美婷」每盒500
    至 600元之價格售予己○○，己○○則基於販賣仿冒商品商
    品、販賣偽藥、販賣冒用他人藥物名稱之藥物之概括犯意將
    上開購得之偽藥向雲嘉地區不同診所販售。
  (四)嗣因元聖公司之經銷商員工在嘉義縣朴子市鼎和診所購得上
    開印有「LMB」字樣之「力美肝軟膠囊」1盒後交由元聖公司
    邱偉倫提出檢舉，經法務部調查局臺北市調查處持本院核發
    之搜索票於94年 8月16日在丹妮爾公司位於雲林縣北港鎮○○路311號辦公處所搜索扣得印有「LMB」字樣之「力美肝軟
    膠囊」3,900顆、標籤 3張、外觀有附件2、3、4所示商標之
    「使蒂諾斯」5, 380顆、外觀有附件 5所示商標之「諾美婷
    」 120顆、「培利肝能膠囊」18箱；另於己○○弟弟戊○○
    位於雲林縣北港鎮○○路255號住處扣得印有「LMB」字樣之
    「力美肝軟膠囊」537顆；又於丙○○處扣得外觀有「STILN
    OX」字樣之「使蒂諾斯」47顆。
二、案經法務部調查局臺北市調查處移送臺灣臺北地方法院檢察
    署檢察官偵查起訴。
    理  由
壹、被告捷安司公司、丁○○、己○○、丙○○有罪部分：
一、訊據被告兼代表人丁○○對於自行刻製其益公司章後製作授
    權書持向台北關稅局行使以表明獲其益公司授權進口「培利
    肝能膠囊」，並自行印製其益公司申請藥品許可證、義大利
    MITIMS.R.L. 公司名稱在外包裝盒上，對外混充「培利肝能
    膠囊」以出售予不知情之己○○乙節固亦不否認，惟矢口否
    認該藥品為禁藥，辯稱：因為其益公司原先進口之「培利肝
    能」膠囊較軟，會黏在一起，經醫院醫生、護士反應後，其
    曾向原廠公司建議，而其確實獲得其益公司負責人甲○○授
    權表示同意由其自行進口「培利肝能膠囊」，才會製作該授
    權書，而且甲○○也收受權利金云云。被告己○○對於曾經
    以「力美肝軟膠囊」之成分表向被告丙○○詢問該藥品，嗣
    亦由被告丙○○處販入前開印有「 LMB」字樣之膠囊，並自
    行印製有附件 1所示商標之標籤、包裝盒分裝後以「力美肝
    軟膠囊」藥品之名義販售予雲嘉地區診所，亦有向被告丙○○販入前開「諾美婷」、「使蒂諾斯」等藥品販售予雲嘉地
    區診所等情亦不否認，然亦否認知悉上開藥品為偽藥，辯以
    ：其以為被告丙○○所販售予其之膠囊為「力美肝LMB 」，
    並未要求被告丙○○在「黑補軟膠囊」上印製「LMB 」字樣
    ，也不知道被告丙○○「諾美婷」、「使蒂諾斯」之來源等
    詞。被告丙○○對於在上開時間、地點由其委託某不知情之
    代工廠在其任職之鼎尚公司所合法進口的黑補軟膠囊上印製
    白色「LMB 」字樣後販賣予被告己○○所經營之丹妮爾公司
    後出售予不特定地區診所，另於上開時間向真實姓名年籍不
    詳自稱「乙○○」之成年男子取得「諾美婷」、「使蒂諾斯
    」向被告己○○兜售，經被告己○○表示要購買 「諾美婷」
    、「使蒂諾斯」後於上開時間向「乙○○」販入 「諾美婷」
    、「使蒂諾斯」後再售予被告己○○等情雖不否認，惟否認
    知悉上開藥品為偽藥，辯稱：其以為被告己○○只是要將黑
    補軟膠囊另外包裝出售，並不知道「力美肝」是另一藥品專
    用之商標字樣，而「諾美婷」、「使蒂諾斯」是一位在美國
    的華僑「乙○○」在美國買入後帶回臺灣再販售予其，並不
    知是偽藥云云。
二、經查：
  (一)丹妮爾公司與鼎尚公司所營事業均包括西藥批發業，被告捷
    安司公司營業項目則包括西藥品、食品、化妝品買賣及進出
    口業務，被告己○○於94年 4月18日變更為戊○○之前為丹
    妮爾公司負責人，被告丁○○則為捷安司公司負責人，被告
    丙○○則任職鼎尚公司擔任業務經理等情，為被告等人均不
    爭執，並有丹妮爾公司及鼎尚公司之公司基本資料查詢、鼎
    尚公司員工投保資料可稽，並據本院調閱丹妮爾公司、捷安
    思公司登記案卷核閱無誤（見警聲搜卷第131至134、 153頁
    ，丹妮爾公司及捷安司公司登記卷節本之影本附本院卷 3 ）
    ，是被告丹妮爾公司、被告捷安司公司、鼎尚公司均為藥事
    法第14條所規定之藥商，被告己○○、丁○○、丙○○等均
    明知藥商不得買賣來源不明或無藥商許可執照者之藥品，且
    無管制藥品登記證，不得販賣管制藥品等相關藥事管制規定
    ，又明知以藥品為名向外販售之藥品如與核准外包裝不符或
    成分檢驗不符，有一情形即屬偽禁藥，先予說明。
  (二)而「培利肝能軟膠囊」為須由醫師處方使用之藥品，適應症
    為當做治療慢性肝病、肝病變及脂肪肝之佐藥，經衛生署核
    准其益公司進口（其藥品許可證嗣於94年2月1日註銷）；「
    力美肝軟膠囊」（LEMOBEX ）為須由醫師處方使用之藥品，
    適應於維護肝臟正常功能，於71年3月9日由元聖公司獲衛生
    署核准輸入，如附件 1所示商標字樣則由南河公司註冊公告
    取得商標專用權（嗣移轉予元聖公司）；「諾美婷」（REDU
    CTIL）為須由醫師處方使用之抗憂鬱劑，適應於體重控制計
    畫之支持療法 -BMI大於或等於30KG/M2的營養型肥胖病人及
    BMI大於或等於27KG/M2併有第二型糖尿病、高血脂等危險因
    子的營養型體重過重病人，如附件 2、3、4所示商標由德商
    亞培公司註冊公告取得商標專用權後，授權美商亞培公司使
    用；「使蒂諾斯」（ STILNOX）為須由醫師處方使用之第四
    級管制藥品，適應於失眠症等，如附件 5所示商標圖樣由法
    商賽諾菲安萬特公司經註冊公告取得商標專用權，專用期限
    至105年4月15日，有商標註冊簿節本、商標資料檢索資料、
    衛生署衛署藥輸字第09870號藥品許可證、衛生署網站資料3
    紙、台北關稅局96年 5月22日北普進字第0961011365號函所
    附衛生署衛署藥輸字第018870號藥品許可證、衛生署94年10
    月11日衛署藥字第0940042200號函可稽（見第 22850號偵查
    卷第39、40頁、第14871號偵查卷第100至103、113、114 頁
    、警聲搜卷第20、83、92、95頁、本院卷2第171、173、236
    頁、本院卷 3告訴人法商賽諾菲安萬特公司刑事陳報狀所附
    ），是上開「培利肝能軟膠囊」、「力美肝軟膠囊」、「諾
    美婷」、「使蒂諾斯」均為藥事法第 6條所規範之藥品，其
    中「使蒂諾斯」為第四級管制藥品，附件2至5所示商標於上
    開案發期間則由南河公司、德商亞培公司、法商賽諾菲安萬
    特公司向經濟部智慧財產局註冊取得商標專用權，均仍於專
    用期間內，德商亞培公司並授權美商亞培公司使用該商標專
    用權（相關註冊號數、專用商品、專用期間均詳如附件所示
    ），元聖公司則為經核准輸入「力美肝軟膠囊」之公司，先
    予說明。檢察官於起訴書雖指被告丙○○、己○○未經商標
    專用權人同意於黑補軟膠囊上印製如附件6、7 所示之「LMB
    」商標字樣亦有違反商標法規定云云，然附件 6所示「LMB」
    商標之註冊公告日為94年6月1日，附件7所示「LMB」商標之
    專用期限至92年8月31日，有該2商標資料檢索服務可參，亦
    即在被告己○○、丙○○上開行為時，附件6、7所示商標均
    不在專用期間，難認此部分有冒用商標之嫌，應係以後述該
    藥品標籤所印製如附件1所示之「力美肝LEMOBEX」為被告二
    人冒用之商標。
  (二)又元聖公司邱偉倫所提出之印有「LMB」字樣之「力美肝」1
    盒係該公司經銷商員工在嘉義縣朴子市鼎和診所購得，又法
    務部調查局臺北市調查處持本院核發之搜索票於94年 8月16
    日在丹妮爾公司位於雲林縣北港鎮○○路 311號辦公處所搜
    索扣得印有「LMB」字樣之「力美肝」3,900顆、有附件 1所
    示商標之標籤 3張、外觀有附件2至4所示商標之「使蒂諾斯
    」 5,380顆、外觀有附件5所示商標之「諾美婷」120顆、「
    培利肝能」18箱；另於被告己○○弟弟戊○○位於雲林縣北
    港鎮○○路255號住處扣得「力美肝」537顆乙節，業據證人
    邱偉倫指訴在卷，並有搜索扣押筆錄及扣案上開「力美肝軟
    膠囊」、「諾美婷」、「使蒂諾斯」、「培利肝能膠囊」等
    藥品等可稽，被告三人對此亦無意見（見本院卷2之第146至
    148頁）。
  (三)按「本法所稱偽藥，係指藥品經稽查或檢驗有左列各款情形
    之一者：一未經核准，擅自製造者。二所含有效成分之名稱
    ，與核准不符者。三將他人產品抽換或摻雜者。四塗改或更
    換有效期間之標示者」、「本法所稱禁藥，係指藥品有左列
    各款情形之一者：一經中央衛生主管機關明令公告禁止製造
    、調劑、輸入、輸出、販賣或陳列之毒害藥品。二未經核准
    擅自輸入之藥品。但旅客或隨交通工具服務人員攜帶自用藥
    品進口者，不在此限」，藥事法第20條、第22條分別定有明
    文（第22條雖於93年4月21日公布增訂第 2項「前項第2款自
    用藥品之限量，由中央衛生主管機關會同財政部公告之」，
    然關於「禁藥」之規定並無修正，是此修正對於被告丁○○
    、捷安司公司並無影響，應與罰則部分一併適用修正前之規
    定【罰則部分之修正詳後述】）。查：
  1.上開扣案藥品經送行政院衛生署後確認，「培力肝能膠軟囊
    」、「力美肝軟膠囊」、「諾美婷」、「使蒂諾斯」之藥品
    名稱均曾經該署核准同名藥品在案，而經檢驗送驗藥品，其
    中「培力肝能膠軟囊」之其鋁箔包裝與核准之瓶裝包裝不符
    ；「力美肝軟膠囊」鋁箔包裝與核准之瓶裝包裝不符；「諾
    美婷」外包裝標示之製造廠址、國別與核准不符，是應分別
    就其來源認屬藥事法第22條第2款之禁藥或同法第20條第1款
    之偽藥，至「使蒂諾斯」則視有無持有該署核發之輸入藥品
    許可證（含品名、成分含量、國外製造廠等）認定是否為同
    法第22條第 2款規定未經核准擅自輸入之禁藥；另上開扣案
    藥品均無標示許可證字號，檢體外包裝分別標示「Reductil
    SIBUTRAMINE HYDROCHLO RIDE 15mg（Knoll Australia Pty
    Limited）」、Stilnox 10mg Zolpidem（LABORATOIRES SYN
    THELABO/SYNTHELABO GROUPE）」、「Lemobex（B.I.Twardy
    R.P.Scherer GmbH West Germany）」及「Polihepar Forte
    （Mitim Farmaceutici SNC.）字樣；再扣案外觀有「STILN
    OX」字樣之「使蒂諾斯」藥品經本院隨機抽樣經檢察官及被
    告等人與辯護人同意後（見本院卷2第149頁），由告訴代理
    人送法國原廠鑑定結果均未含有「STILNOX/使蒂諾斯」真品
    藥品之有效成分-「Zolpidem/佐沛眠」，反而係含有毒品危
    害防制條例第四級第 45項「 NITRAZEPAM/硝西泮（耐妥眠）
    」；且依前開衛署藥輸字第018870號衛生署藥品許可證，其
    核准輸入「培利肝能軟膠囊」之藥商為其益公司，並非本案
    被告捷安司公司，而依上開衛署藥輸字第018870號，「力美
    肝軟膠囊」之核准輸入廠商為元聖公司，分別有衛生署94年
    10月11日衛署藥字第0940042200號函、衛生署藥物食品檢驗
    局94年 9月23日藥檢壹字第0949427281號函、告訴人法商賽
    諾菲- 安萬特公司96年12月13日刑事陳報狀所附鑑定報告等
    在卷可稽（見第14871號偵查卷第42、43頁、本院卷 2第199
    頁、本院卷3所附）。
  2.被告兼代表人丁○○並不否認扣案「培利肝能膠囊」為其持
    藥品許可證影本與自行製作之其益公司授權書進口之藥物，
    並提出進口報單1紙附卷（見本院卷 2第151頁），核與台北
    關稅局96年 5月22日北普進字第0961011365號函所檢送該進
    口報單之相關資料即藥品許可證影本與授權書相符（見本院
    卷 2第171至173頁），惟證人即其益公司負責人甲○○證述
    ：被告丁○○曾向其表示要用公司名義進口培利肝能，但其
    表示不可能，因為該藥是有許可證的，而且只有持有許可證
    的人才可以進口，之後丁○○表示因為公家醫院要看藥品的
    許可證，所以其曾經借該藥品許可證給丁○○，至於丁○○
    所說的 2張各40萬元支票是要付買藥的錢，扣除之後大約剩
    15萬元，丁○○雖然曾經表示要當作授權的權利金，但其有
    告訴丁○○錢會還他，所以並沒有同意授權丁○○以其益公
    司名義進口培利肝能等語（見本院卷 1第141、142頁），且
    若證人甲○○確實同意授權與被告丁○○，又何須由被告丁○○自行刻印製作授權書？是難認被告丁○○所辯並可採。
  3.況藥事法第39條第3項規定「第1項輸入藥品，應由藥品許可
    證所有人及其授權者輸入」，依據同法第46條第 2項規定，
    經核准製造、輸入之藥物許可證，如有移轉時，應辦理移轉
    登記。另藥事法第39條第4項規定「申請第1項藥品查驗登記
    、依第46條規定辦理藥品許可證變更、移轉登記及依第47條
    規定辦理藥品許可證展延登記、換發及補發，其申請條件、
    審查程序、核准基準及其他應遵行之事項，由中央衛生主管
    機關以藥品查驗登記審查準則定之」，而本署除核准藥物許
    可證之外，另藥物標籤、仿單或包裝，廠商並應依藥事法第
    75條規定，分別刊載左列事項：一廠商名稱及地址。二品名
    及許可證字號。三批號。四製造日期及有效期間或保存期限
    。五主要成分含量、用量及用法。六主治效能、性能或適應
    症。七副作用、禁忌及其他注意事項。八其他依規定應刊載
    事項。至如包裝種類不同，是否即可認為非許可證上所許可
    之藥品乙節，本案案內產品包裝方式均應與本署藥物許可證
    核准者相符，本案惠請貴院就其來源認屬藥事法第20條第 1
    項第1款之偽藥，抑或藥事法第22條第1項第 2款之禁藥，有
    衛生署96年7月3日衛署藥字第0960027281號函（見本院卷 2
    第196、197頁），本件進口之「培利肝能膠囊」除被告丁○○所提出之藥品許可證影本、授權書外，別無其他授權資料
    ，更證被告兼代表人丁○○並未經證人甲○○授權。
  4.揆諸上開規定及函覆說明，扣案「培利肝能膠囊」係被告丁○○未經核准擅自進口之藥物，為藥事法第22條第 2款規定
    之禁藥，「力美肝軟膠囊」係被告丙○○與己○○將黑補軟
    膠囊混充「力美肝軟膠囊」，為藥事法第20條第 3款之偽藥
    ，「使蒂諾斯」與「諾美婷」部分無證據證明係未經核准擅
    自輸入，為來路不明，未經核准，擅自製造者，屬同法第20
    條第 1款之偽藥，且均為冒用他人藥物名稱者，「力美肝軟
    膠囊」、「使蒂諾斯」、「諾美婷」部分並均未經附件所示
    專用權人同意使用各該商標無誤。
  (四)再「本案進口人用藥品，依行為時『中華民國海關進口稅則
    、輸出入貨品分類表合訂本』應歸列貨品分類號列第 3004.
    50.00.00-9 號，其輸入規定為『503』，亦即『進口人用藥
    品（包括製劑、原料藥、助診藥類及人用生物製劑：(一)應檢
    附(1)行政院衛生署核發之（輸入）藥品許可證影本（非藥證
    持有者應加附藥證持有者之授權文件或於藥證影本上加蓋授
    權使用之章戳）或該署核發之同意文件。…』準此，進口『
    人用藥品』，應由藥品許可證所有人或其授權者憑證輸入，
    或取得行政院衛生署核發之同意文件，始得輸入。…本局乃
    根據該進口人所遞交海關之授權書授權內容，在進口報單及
    通關電腦辦理通關放行提領貨物相關作業。…」、「『培利
    肝能』為人用藥品，報關業者以電腦連線傳輸資料報關進口
    時，海關電腦會自動檢查比對其傳輸之藥品（輸入）許可證
    記載之相關應比對項目。案貨於辦理進口通關時，經海關電
    腦查核比對發現，進口人非為該藥品許可證之藥商，電腦流
    程畫面備註欄即顯示「簽審比對完畢：N」（註：N表示簽審
    比對結果判定為NO【未通過電腦自動核銷】），並將本案報
    單通關方式核定為C2（即應審書面文件）通關。案經承辦人
    員以人工查核進口人已檢附培利肝能之藥品許可證影本及授
    權書等相關文件後，乃據以於電腦通關作業系統之『人工簽
    審核銷作業』（程式編號IIQICX）電腦畫面鍵入核銷狀況代
    碼『H 』，經前揭電腦登載作業後始通過電腦核銷簽審作業
    。本案電腦流程畫面之程式代號IIQICX所顯示處理狀況為OK
    ，即表示電腦簽審核銷完成；另須於書面進口報單『分估計
    稅銷證』欄處簽章，表示本案已完成分估、計稅、核銷藥品
    許可證影本及授權書作業。綜上，本案依照進口人提供之藥
    品許可證影本及授權書，承辦人員必須在進口報單『分估計
    稅銷證』欄處簽章，並於『人工簽審核銷作業』電腦畫面鍵
    入核銷代碼，即完成電腦通關作業，有台北關稅局96年10月
    5 日北普進字第0961022830號函暨所附經承辦公務員審核後
    輸入之電腦畫面及簽章之進口報單可稽（見本院卷2第253、
    254頁、本院卷3所附），是被告兼代表人丁○○持前開授權
    及藥品許可證影本進口扣案「培利肝能膠囊」，使承辦該業
    務之公務員於形式審查後，將此其益公司授權捷安司公司進
    口「培利肝能」之不實事項於「人工簽審核銷作業」之電磁
    紀錄之準公文書上登載鍵入核銷狀況代碼「 H」表示已以人
    工查核通過審核，復於進口報單「分估計稅銷證」欄處簽章
    以完成通關作業，足以生損害於其益公司、甲○○、關稅局
    審核進口藥品之正確性及衛生署審核藥品輸入之正確性。
  (五)被告己○○雖辯稱：不知丙○○所出售之膠囊是以黑補軟膠
    囊印製「LMB 」字樣後混充，以為是「力美肝」藥品之真品
    ，至於「使蒂諾斯」、「諾美婷」都是第一次向丙○○買，
    不知藥有問題云云，然被告丹妮爾公司於87年 7月10日申請
    設立登記至94年9月28日解散前之94年4月18日始終都是由被
    告己○○擔任負責人，有該公司登記案卷可參，被告己○○
    對於藥商不得買賣來源不明或無藥商許可執照者之藥品，且
    無管制藥品登記證，不得販賣管制藥品等相關藥事管制規定
    ，以藥品為名向外販售之藥品如與核准外包裝不符或成分檢
    驗不符，有一情形即屬偽禁藥等情均應明瞭，而藥品相關核
    准資料均得向主管機關查知，經核准者亦應有相關文件可供
    憑證，被告丙○○所任職之鼎尚公司既非經核准輸入、販賣
    「使蒂諾斯」、「諾美婷」之公司，被告己○○竟可向被告
    丙○○購買扣案之「使蒂諾斯」、「諾美婷」，其辯稱不知
    被告丙○○所販賣之「使蒂諾斯」、「諾美婷」係來源不明
    之偽藥，實難令人採信。又被告己○○坦承知悉元聖公司是
    「力美肝軟膠囊」在臺灣地區唯一合法代理進口之廠商，之
    前已經賣過「力美肝軟膠囊」 3年多，都是向元聖公司之經
    銷商裕心企業有限公司、羅孚藥品有限公司等購買，從未曾
    向被告丙○○購買過等語（見第 14871號偵查卷第29頁、本
    院卷3之97年1月16日審判筆錄第19頁），被告己○○對於「
    力美肝軟膠囊」應經核准始能進口，且元聖公司為唯一經核
    准輸入之廠商，元聖公司亦有固定之經銷商等情均知之甚詳
    ，且被告丙○○經分離調查證據程序改以證人身分具結後作
    證稱：己○○當時是拿「力美肝軟膠囊」之藥品真品及成分
    表給他，表示可否販賣，經他詢問公司之藥師後向己○○表
    示鼎尚公司合法進口之黑補軟膠囊之成分跟己○○拿的成分
    表內容差不多，己○○表示購買，並要求他在膠囊上打在「
    LMB 」字樣，他才會委託在臺中地區的一家代工廠幫忙印製
    後賣給己○○等語（見本院卷3之97年1月16日審判筆錄第12
    至15、17頁），益證被告己○○對於向被告丙○○所購買印
    有「LMB 」字樣之「力美肝軟膠囊」係以黑補軟膠囊混充之
    偽藥乙節確實知悉。
  (六)被告丙○○則辯以：不知己○○要求在黑補軟膠囊上印製「
    LMB 」是要將該膠囊混充「力美肝」販賣，以為只是要做藥
    品的區分而已等詞，然其對於被告己○○曾先提出「力美肝
    軟膠囊」藥品真品及成分表給其要求相同成分之藥品，並要
    求其在黑補軟膠囊上印製「LMB 」字樣乙節並不否認（見本
    院卷3之97年1月16日審判筆錄第12至15、17頁），而被告己○○經分離調查證據程序後改以證人身分具結後作證：「力
    美肝軟膠囊」藥品真品每一瓶裡面都會有成分表，伊是直接
    拿瓶子裡的成分表及膠囊給丙○○看，上面都會有力美肝的
    字樣，伊向丙○○說該藥品是伊向裕心企業有限公司買的，
    但該公司缺貨，所以問丙○○能不能進口等語（見本院卷 3
    之97年 1月16日審判筆錄第21、22頁），顯見被告丙○○對
    於被告己○○所提出之藥品為「力美肝軟膠囊」，且業經衛
    生署核准特定公司進口等情亦應知悉，是其辯稱以為印製「
    LMB 」字樣只是要作藥品區分而已，不知被告己○○是要作
    為「力美肝軟膠囊」販賣等詞，並不足採。
  (七)析上所述，被告丙○○、己○○就在黑補軟膠囊上印製「LM
    B 」字樣後交由被告己○○分裝、印製標籤後再販賣而所涉
    販賣偽藥、冒用他人藥物名稱、明知為冒用他人藥物名稱之
    藥物而販賣、未得商標權人同意於同一商品使用相同之註冊
    商標、明知為仿冒商標商品而販賣等犯行，確有犯意聯絡及
    行為分擔，為共同正犯，且被告二人就販賣「力美肝軟膠囊
    」犯行係因被告己○○以真品及成分表要求被告丙○○印製
    ，而有共犯關係，販賣「使蒂諾斯」及「諾美婷」」則係因
    被告丙○○自「乙○○」處販入來路不明之藥品後向被告己○○兜售，進而販賣予被告己○○，其二人間係屬上下游之
    關係，是此二部分犯行之動機、方法均不相同，難認係基於
    概括犯意為之，而均係另行起意。又被告己○○販入、「力
    美肝軟膠囊」（一次販入）、「使蒂諾斯」及「諾美婷」（
    一次販入）偽藥後，連續售予不同之診所，是其販賣上開偽
    藥之行為顯分別係基於概括犯意為之。
  (八)被告丙○○另於94年 8月間與另案被告呂森源犯販賣偽藥犯
    行，經臺灣高等法院以95年度上訴字第4527號判決有期徒刑
    1年6月，惟該案部分偽藥來源係真實姓名年籍不詳自稱「鄭
    文明」之成年男子，與本案來源為被告自行在合法輸入藥品
    上印製字樣而混充「力美肝軟膠囊」及向「乙○○」販入不
    同，該案犯罪時間係94年 8月間，與本案係94年初不同，且
    該案販賣之藥品為含第四級毒品硝西泮等之藥品，與本案販
    賣之藥品並不相同，再者，被告丙○○於本案及上開案件中
    均否認涉販賣偽藥犯行，則參酌修正前刑法第56條刪除之立
    法理由，自不得從寬解釋被告丙○○之真意，認被告丙○○
    係基於概括犯意為之，是該案犯行應係本案犯行後另行起意
    ，與本案無關，附此說明。
  (九)綜上所述，被告兼代表人丁○○、被告己○○、被告丙○○
    等人之辯解均非可採。本件事證明確，被告捷安司公司、丁○○、己○○、丙○○等人犯行已堪認定，均應依法論科。
三、論罪科刑：
  (一)法律之修正：
  1.被告捷安司公司、丁○○行為後，藥事法第82條、第83條於
    93年4月21日修正公布、93年4月23日施行，又於被告捷安司
    公司、丁○○、己○○、丙○○行為後之95年 5月30日修正
    公布、95年7月1日施行，被告捷安司公司、丁○○行為時之
    規定為「製造或輸入偽藥或禁藥者，處 7年以下有期徒刑，
    得併科新台幣15萬元以下罰金。犯前項之罪，因而致人於死
    者，處無期徒刑或7年以上有期徒刑，致重傷者，處3年以上
    10年以下有期徒刑。第 1項之未遂犯罰之。」、「明知為偽
    藥或禁藥，而販賣、供應、調劑、運送、寄藏、牙保、轉讓
    或意圖販賣而陳列者，處 5年以下有期徒刑，得併科新台幣
    10萬元以下罰金。犯前項之罪，因而致人於死者，處 7年以
    上有期徒刑，致重傷者，處1年以上7年以下有期徒刑。因過
    失犯第1項之罪者，處1年以下有期徒刑、拘役或新台幣10萬
    元以下罰金。第1項之未遂犯罰之。」，93年4月21日修正公
    布（被告己○○、丙○○行為時）為「製造或輸入偽藥或禁
    藥者，處10年以下有期徒刑，得併科新臺幣 1,000萬元以下
    罰金。以犯前項之罪為常業者，處 5年以上12年以下有期徒
    刑，得併科新臺幣2,500萬元以下罰金。犯前2項之罪，因而
    致人於死者，處無期徒刑或10年以上有期徒刑，致重傷者，
    處7年以上有期徒刑。因過失犯第1項之罪者，處 3年以下有
    期徒刑、拘役或科新臺幣50萬元以下罰金。第1項及第2項之
    未遂犯罰之。」、「明知為偽藥或禁藥，而販賣、供應、調
    劑、運送、寄藏、牙保、轉讓或意圖販賣而陳列者，處 7年
    以下有期徒刑，得併科新臺幣 500萬元以下罰金。以犯前項
    之罪為常業者，處 2年以上10年以下有期徒刑，得併科新臺
    幣2,500萬元以下罰金。犯前2項之罪，因而致人於死者，處
    7年以上有期徒刑，致重傷者，處3年以上12年以下有期徒刑
    。因過失犯第1項之罪者，處2年以下有期徒刑、拘役或科新
    臺幣30萬元以下罰金。第1項及第2項之未遂犯罰之。」，95
    年 5月30日修正公布為「製造或輸入偽藥或禁藥者，處10年
    以下有期徒刑，得併科新臺幣 1,000萬元以下罰金。犯前項
    之罪，因而致人於死者，處無期徒刑或10年以上有期徒刑，
    致重傷者，處7年以上有期徒刑。因過失犯第1項之罪者，處
    3年以下有期徒刑、拘役或科新臺幣50萬元以下罰金。第1項
    之未遂犯罰之。」、「明知為偽藥或禁藥，而販賣、供應、
    調劑、運送、寄藏、牙保、轉讓或意圖販賣而陳列者，處 7
    年以下有期徒刑，得併科新臺幣 500萬元以下罰金。犯前項
    之罪，因而致人於死者，處 7年以上有期徒刑，致重傷者，
    處 3年以上12年以下有期徒刑。因過失犯第1項之罪者，處2
    年以下有期徒刑、拘役或科新臺幣30萬元以下罰金。第 1項
    之未遂犯罰之。」，經比較上開修正前後之法律，分別以被
    告捷安司公司、丁○○行為時即93年 4月21日修正前之藥事
    法第82條、第83條對被告捷安司公司、丁○○較有利，另以
    被告己○○、丙○○行為時即93年 4月23日修正公布施行之
    藥事法第83條對被告己○○、丙○○較為有利，應就各被告
    分別適用上開規定。
  2.被告丁○○行為後，刑法第 2條及第33條業於94年2月2日修
    正公布，95年7月1日起施行。按行為後法律有變更者，適用
    行為時之法律，但行為後之法律有利於行為人者，適用最有
    利於行為人之法律，刑法第2條第1項定有明文。茲本條係規
    範行為後法律變更所生新舊法律比較適用之準據法，本身尚
    無新舊法比較之問題，於新法施行後，應一律適用新法第 2
    條第1項之規定，為「從舊從輕」之比較（最高法院95年5月
    23日95年度第8次刑事庭會議決議參照）。而刑法第214條使
    公務員登載不實罪之規定雖未修正，惟其法定刑除有期徒刑
    及拘役外，尚有罰金刑，而修正後之刑法第33條第 5款既已
    將罰金刑之最低額由銀元1元即新臺幣3元，提高為新臺幣1,
    000 元，比較新、舊法結果，自以被告丁○○行為時即修正
    前之刑法第33條第 5款規定較有利於被告丁○○，應依刑法
    第2條第1項前段，適用修正前之刑法第33條第 5款之規定論
    科。再按刑法第2條第1項之規定，係規範行為後「法律變更
    」所生新舊法比較適用之準據法。故如新舊法處罰之輕重相
    同，即無比較適用之問題，非此條所指之法律有變更，即無
    本條之適用，應依一般法律適用原則，適用裁判時法（最高
    法院95年11月 7日第21次刑事庭會議決議參照），而被告丁○○行為後，刑法施行法業於95年6月14日增訂公布第1條之
    1，其中第1項規定：「中華民國94年1月7日刑法修正施行後
    ，刑法分則編所定罰金之貨幣單位為新臺幣」，第 2項前段
    則規定：「94年1月7日刑法修正時，刑法分則編未修正之條
    文定有罰金者，自94年1月7日刑法修正施行後，就其所定數
    額提高為30倍」，惟依被告丁○○行為時之法律即罰金罰鍰
    提高標準條例第 1條前段，業將刑法分則罪名法定刑之罰金
    所定數額提高10倍，再由銀元換算為新臺幣之結果，刑法第
    214 條法定刑之罰金數額並無不同，對被告丁○○而言尚無
    有利或不利之情形，揆諸前揭說明，自不生新舊法比較之問
    題，應依一般法律適用原則，適用裁判時法即刑法施行法第
    1條之1第1項、第2項前段之規定，而不再適用罰金罰鍰提高
    標準條例第 1條前段（臺灣高等法院及其所屬法院95年12月
    刑事法律座談會討論結論參照），至刑法第 210條偽造私文
    書罪之規定並無罰金刑，自無比較新舊法規定之適用，併此
    敘明。
  3.又新刑法第2條第1項之規定，係規範行為後「法律變更」所
    生新舊法比較適用之準據法，故如新舊法處罰之輕重相同，
    即無比較適用問題，非此條所指之法律有變更，最高法院95
    年5月23日刑事庭第8次會議於想像競合犯部分，即認新法第
    55條但書係科刑之限制，為法理之明文化，另亦認新法第59
    條規定為法院酌減審認標準見解之明文化，均非屬法律之變
    更，若純為文字修正者，更應同此，最高法院95年11月 7日
    95年第21次刑事庭會議決議參照。從而刑法第28條共犯之規
    定，於修正前規定為：「二人以上共同實施犯罪之行為者，
    皆為正犯」，修正施行後之規定則為：「二人以上共同實行
    犯罪之行為者，皆為正犯」，本條之修正理由係為排除陰謀
    共同正犯、預備共同正犯於本條所規定之正犯之外。上開條
    文之修正均屬法理之明文化，對被告己○○、丙○○關於販
    賣偽藥「力美肝軟膠囊」部分犯行而言無有利、不利之情形
    ，是無新舊法比較之問題，自應逕行適用裁判時法。
  4.再刑法第55條牽連犯、第56條連續犯之規定業經修正公布刪
    除，則被告丁○○輸入「培利肝能膠囊」禁藥等犯行、被告
    己○○、丙○○販賣扣案 「力美肝軟膠囊」、「使蒂諾斯」
    、「諾美婷」等偽藥之犯行，因行為後新法已刪除牽連犯、
    連續犯之規定，此刪除雖非犯罪構成要件之變更，但顯已影
    響行為人刑罰之法律效果，自屬法律有變更，依現行刑法第
    2條第1項規定，比較新、舊法結果，仍應適用較有利於被告
    丁○○、己○○、丙○○之行為時法律即95年7月1日修正施
    行前刑法分別適用牽連犯、連續犯。
  5.刑法第 51條第5款關於分別宣告多數有期徒刑之規定，從「
    於各刑中之最長期以上，各刑合併之刑期以下，定其刑期。
    但不得逾20年」修正為「於各刑中之最長期以上，各刑合併
    之刑期以下，定其刑期。但不得逾30年」，就本件定應執行
    刑之情形而言，新法並無較有利於被告丙○○、己○○，依
    刑法第2條第1項規定應逕依修正前之刑法第51條第 5款規定
    定其應執行之刑，
  (二)論罪：
  1.被告丁○○所為係犯93年 4月21日修正前之藥事法第82條第
    1項輸入禁藥罪、第83條第1項販賣禁藥罪（起訴書雖記載輸
    入偽藥、販賣偽藥，然此罪名業經檢察官當庭更正【見本院
    卷2第183頁】）、第86條第1項冒用他人藥物名稱罪、第2項
    明知為冒用他人藥物名稱之藥物而販賣罪、刑法第 216條、
    第210條行使偽造私文書罪、第214條使公務員登載不實罪；
    被告丁○○利用不知情之刻印業者偽造其益公司及甲○○之
    印章，為間接正犯；被告丁○○為販賣而輸入禁藥、冒用他
    人藥物名稱及行使偽造私文書、使公務員登載不實，其所犯
    上開各罪間有方法、目的牽連犯關係，依修正前刑法第55條
    規定論以牽連犯，並從較重之藥事法第82條第 1項輸入禁藥
    罪處斷。
  2.被告捷安司公司之代表人即被告丁○○因執行業務犯藥事法
    第82條之罪，被告捷安司公司應依同法第87條科以第82條之
    罰金。
  3.被告丙○○販賣 「力美肝軟膠囊」偽藥、販賣「使蒂諾斯」
    及「諾美婷」部分所為均係犯 93年4月23日修正公布施行之
    藥事法第83條第1項販賣偽藥罪（二罪）、第86條第1項冒用
    他人藥物名稱罪（僅「力美肝軟膠囊」部分，一罪）、第 2
    項明知為冒用他人藥物名稱之藥物而販賣罪（二罪，起訴書
    漏載此部分法條）、商標法第 81條第1款未得商標權人同意
    於同一商品使用相同之註冊商標罪（僅「力美肝軟膠囊」部
    分，一罪，起訴書誤載為第2款）、第 82條明知為仿冒商標
    商品而販賣罪（二罪，起訴書漏載此部分法條）；被告丙○○與己○○就上開販賣販賣「力美肝軟膠囊」偽藥所涉販賣
    偽藥罪、冒用他人藥物名稱罪、明知為冒用他人藥物名稱之
    藥物而販賣罪、未得商標權人同意於同一商品使用相同之註
    冊商標罪、明知為仿冒商標商品而販賣罪等有犯意聯絡、行
    為分擔，依新刑法第28條規定論以共同正犯；被告丙○○為
    販賣偽藥而觸犯前開各罪名，各罪間有方法、目的之牽連犯
    關係，應分別依修正前刑法第55條規定論以較重之販賣偽藥
    罪處斷；被告丙○○一販賣行為販賣「使蒂諾斯」及「諾美
    婷」二種偽藥，為想像競合犯，從情節較重之販賣「使蒂諾
    斯」偽藥罪處斷；被告丙○○所犯販賣「力美肝軟膠囊」偽
    藥罪、販賣「使蒂諾斯」偽藥罪二罪，犯意各別，行為互殊
    ，應分論併罰之。
  4.被告己○○販賣 「力美肝軟膠囊」偽藥、販賣「使蒂諾斯」
    及「諾美婷」部分所為均係犯93年 4月23日修正公布施行之
    藥事法第83條第1項販賣偽藥罪（二罪）、第86條第1項冒用
    他人藥物名稱罪（僅「力美肝軟膠囊」部分，一罪）、第 2
    項明知為冒用他人藥物名稱之藥物而販賣罪（二罪，起訴書
    漏載此部分法條）、商標法第81條第 1款未得商標權人同意
    於同一商品使用相同之註冊商標罪（僅「力美肝軟膠囊」部
    分，一罪，起訴書誤載為第 2款）、第82條明知為仿冒商標
    商品而販賣罪（二罪，起訴書漏載此部分法條）；被告己○○與丙○○就上開販賣販賣「力美肝軟膠囊」偽藥所涉販賣
    偽藥罪、冒用他人藥物名稱罪、明知為冒用他人藥物名稱之
    藥物而販賣罪、未得商標權人同意於同一商品使用相同之註
    冊商標罪、明知為仿冒商標商品而販賣罪等有犯意聯絡、行
    為分擔，依新刑法第28條規定論以共同正犯；被告己○○先
    後多次販賣偽藥犯行（多次販賣「力美肝軟膠囊」與一次販
    入「使蒂諾斯」、「諾美婷」後多次賣出），時間緊接，方
    法相同，觸犯構成要件相同之罪，顯分別係基於概括犯意為
    之，為連續犯，依修正前刑法第56條規定，分別以一罪論，
    被告己○○為販賣偽藥而觸犯前開各罪名，各罪間有方法、
    目的之牽連犯關係，應分別依修正前刑法第55條規定論以較
    重之販賣偽藥罪處斷；被告己○○所犯販賣「力美肝軟膠囊
    」偽藥罪、販賣「使蒂諾斯」與「諾美婷」偽藥罪二罪，犯
    意各別，行為互殊，應分論併罰之。
  (三)科刑：爰審酌被告丁○○前曾因違反商標法、過失傷害等案
    件分別經判決執行，有臺灣高等法院被告前案紀錄表可稽，
    雖未構成累犯，然已難認其素行端正，被告丙○○、己○○
    前未曾因犯罪經判決執行，有臺灣高等法院被告前案紀錄表
    可稽，其二人素行尚可，其三人犯罪後均未坦承犯行，被告
    丙○○、己○○前後供述反覆，其等分別所販賣之偽禁藥數
    量甚多，且已經由被告己○○販賣予不特定診所，危害社會
    大眾身體健康，且其中「培利肝能膠囊」、「使蒂諾斯」與
    「諾美婷」偽禁藥來歷及成分不明，為消費者服用後，可能
    造成之危害難以預估，被告等人貪圖己利，無視其危險性，
    足認其等犯罪情節不輕，又商標具有辨識商品來源之功能，
    且企業者通常經過相當之時間與資金投入於商品之行銷及改
    良，使得該商品商標具有代表一定品質之功效，被告丙○○
    、己○○侵害他人商標行為自足以對專用權人造成利益之侵
    害，惟其中被告丁○○已與其益公司負責人甲○○達成和解
    、被告己○○已與元聖公司、美商亞培公司達成和解，有上
    開和解書在卷可稽（見本院卷 2第67、113、119頁），與其
    等犯罪之動機、手段目的等一切情狀，與被告捷安司公司之
    代表人即被告丁○○所犯之上開情節，分別量處如主文所示
    之刑。又被告等人犯罪時間係在96年 4月24日之前，所犯非
    中華民國九十六年罪犯減刑條例第 3條所列之罪，符合減刑
    條件，依減刑條例第2條第1項第 3款各減其宣告刑二分之一
    如主文所示，被告丙○○、被告己○○所犯二罪並依修正前
    刑法第51條第 5款規定定其應執行刑。又被告丁○○前曾因
    故意犯罪經判決執行完畢後 5年以內未曾因故意犯罪受有期
    徒刑以上之宣告、被告己○○前未曾受有期徒刑以上刑之宣
    告，如上所述，犯罪後已與相關被害人達成和解，其中法商
    賽諾菲安萬特公司部分因其公司一貫不和解之態度致被告己○○未能與之達成和解，尚可見其等之悔意，經此刑之宣告
    後，應知警惕而無再犯之虞，本院因認暫不執行其刑為當，
    依據上開最高法院第 8次刑庭會議決議，爰分別逕依現行刑
    法第74條第1項第1款、第2款規定併予以宣告緩刑5年，惟被
    告丁○○、己○○輸入禁藥、販賣偽藥等之犯行除侵害經核
    准進口之合法廠商權益外，更危害社會大眾健康，故為彰顯
    藥事法保障國民身體健康之本旨，使被告二人知所警惕，預
    防再犯，並使合法藥物盡其治療病患身體健康之最大功用，
    本院並依現行刑法第74條第2項第8款規定，命被告丁○○、
    己○○應於本案判決確定後 3月內分別向財團法人罕見疾病
    基金會捐款50萬元、30萬元，用啟自新。
  (四)沒收：
  1.附表 1編號(一)所示被告丁○○所偽造之授權書業經其向關稅
    局提出申請而非其所有，惟其上偽造之「其益企業有限公司
    」、「甲○○印」印文各 1枚及未扣案之偽造「其益企業有
    限公司」、「甲○○印」印章各 1枚，為偽造之印文、印章
    ，不問屬於犯人與否，均併依現行刑法第 219條規定宣告沒
    收。
  2.附表 1編號(二)扣案「培利肝能膠囊」禁藥（含藥品外包裝【
    鋁箔片】及包裝盒） 18箱及 1盒（含藥品外包裝【鋁箔片】
    及包裝盒）、附表 2編號(一)之「力美肝軟膠囊」偽藥（含藥
    品外包裝【鋁箔片】）4,437顆（3,900顆加 537顆）及元聖
    公司提供之「力美肝軟膠囊」偽藥（含藥品外包裝【鋁箔片
    】）1盒、標籤3張、附表 2編號(二)「使蒂諾斯」偽藥（含藥
    品外包裝【鋁箔片】）5,407顆（5,380顆加47顆扣除鑑定用
    罄之 20顆）、「諾美婷」偽藥（含藥品外包裝【鋁箔片】）
    120 顆，均分別為被告丁○○、己○○、丙○○等人所有供
    其等犯本罪所用之物，業據其等供述在卷（見本院卷2第145
    至149頁），均併依現行刑法第38條第1項第 2款規定宣告沒
    收，至送鑑定之「使蒂諾斯」偽藥20顆，因鑑定用罄而滅失
    （見本院卷 3所附法商賽諾菲安萬特公司刑事陳報狀），不
    另宣告沒收。
  3.其餘扣案物不能證明與本案有關，又非違禁物，均不予宣告
    沒收。
  (五)公訴意旨另以扣案「使蒂諾斯」偽藥經鑑定含有毒品危害防
    制條例第四級第45項「NITRAZEPAM /硝西泮（耐妥眠）」毒
    品，是被告丙○○、己○○販賣「使蒂諾斯」部分另涉毒品
    危害防制條例第4條第4項販賣第四級毒品罪嫌云云。經查：
    扣案「使蒂諾斯」經鑑定結果確含第四級第45項毒品「NITR
    AZEPAM/硝西泮」，有法務部調查局96年6月28日調科壹字第
    09622161680 號鑑定書可稽（見本院卷2第164頁），然被告
    丙○○、己○○始終否認知悉上開藥品中含有第四級毒品，
    而本案經調查局監聽所得之監聽報告內容亦無確切提及毒品
    之談話，而僅提及「使蒂諾斯」、「 Stilnox」、「管制藥
    品」等，有監聽報告內容可參（見警聲搜卷第70、71、74、
    79、81頁），是難認被告丙○○、己○○對扣案「使蒂諾斯
    」偽藥含有上開第四級毒品乙節有認識，並係基於販賣第四
    級毒品之犯意而販賣。此外，查無其他積極證據足認被告二
    人涉有公訴人所指毒品危害防制條例第4條第4項販賣第四級
    毒品犯行，原應為無罪之諭知，然檢察官認此部分與上開起
    訴後經認定有罪部分，有想像競合犯之裁判上一罪關係，爰
    不另為無罪之諭知，附此敘明。
貳、被告己○○無罪部分：
一、公訴意旨略以：被告己○○明知被告丁○○係以偽造其益公
    司授權書以進口之「培利肝能膠囊」禁藥，仍販入，並未經
    其益公司同意授權，將其益公司申請藥品許可證、義大利MI
    TIMS.R.L. 公司名稱印製在外包裝盒上，對外混充「培利肝
    能」販售，獲取不法利益，因認被告己○○此部分亦涉有藥
    事法第83條第1項販賣禁藥罪嫌、第86條第1項冒用他人藥物
    名稱罪嫌（此部分業經檢察官當庭更正為「禁藥」，非「偽
    藥」如上論罪科行所述，且被告己○○與被告丁○○為上下
    游關係，非共同正犯【見本院卷3之97年1月16日審判筆錄第
    2頁）云云。
二、按犯罪事實應依證據認定之，無證據不得推定其犯罪事實；
    不能證明被告犯罪者，應諭知無罪之判決，刑事訴訟法第15
    4條第2項、第301條第1項分別定有明文。又事實之認定，應
    憑證據，如未能發現相當證據，或證據不足以證明，自不能
    以推測或擬制之方法，為裁判基礎；且認定犯罪事實所憑之
    證據，雖不以直接證據為限，間接證據亦包括在內，然而無
    論直接證據或間接證據，其為訴訟上之證明，須於通常一般
    之人均不致有所懷疑，而得確信其為真實之程度者，始得據
    為有罪之認定，倘其證明尚未達到此一程度，而有合理之懷
    疑存在而無從使事實審法院得有罪之確信時，即應由法院為
    諭知被告無罪之判決，有最高法院40年台上字第86號判例、
    76年台上字第4986號判例可資參照。次按刑事訴訟法第 161
    條已於91年2月8日修正公布，修正後同條第 1項規定：檢察
    官就被告犯罪事實，應負舉證責任，並指出證明之方法。因
    此，檢察官對於起訴之犯罪事實，應負提出證據及說服之實
    質舉證責任。倘其所提出之證據，不足為被告有罪之積極證
    明，或其闡明之證明方法，無從說服法官以形成被告有罪之
    心證，基於無罪推定之原則，自應為被告無罪判決之諭知，
    更有最高法院92年台上字第128號判例意旨足參。
三、公訴人認被告己○○涉有上開罪嫌無非以被告丁○○之供述
    、證人邱偉倫、黃燦煌之證述、通訊監察作業報告表、衛生
    署94年10月11日函及扣案「培利肝能膠囊」禁藥等為其論據
    。訊之被告己○○雖不否認向被告丁○○、捷安司公司販入
    扣案之「培利肝能膠囊」並出售等情，惟堅決否認知悉該藥
    係禁藥，辯稱：捷安司公司、丁○○與其上游廠商間之關係
    如何，伊並不清楚等語。
四、經查：
  (一)公訴人所引被告丁○○之供述、證人邱偉倫、黃燦煌之證述
    、通訊監察作業報告表、衛生署94年10月11日函及扣案「培
    利肝能膠囊」禁藥等證據，雖能證明被告己○○向被告捷安
    司公司、丁○○販入扣案「培利肝能膠囊」，然被告己○○
    對於被告丁○○偽造授權書乙節是否知悉，而明知扣案「培
    利肝能膠囊」係被告捷安司公司、丁○○未經核准擅自輸入
    之藥品，容有疑義。
  (二)且被告丁○○經分離調查證據程序改以證人身分具結後作證
    稱：90年開始就有賣「培利肝能膠囊」給己○○，1年有1、
    2 次，之前賣給己○○的是向甲○○買的，此次自己進口的
    是自己進口後包裝，上面標籤、其益公司進口許可證等是其
    找人換的，己○○並不知道這些，其只是跟己○○說這比較
    硬不會軟，所以己○○並不知道外包裝的事等語（見本院卷
    1 第145、147頁），則依其所述，被告己○○對於扣案「培
    利肝能膠囊」係未經核准擅自輸入之藥品並不知情，因之，
    被告蘇淑分之辯解非不可採。
  (三)綜上所述，被告己○○辯解既非不可採信，又公訴人認被告
    己○○涉有上開罪嫌之主要論據，既無從證明被告己○○確
    實涉及此部分犯行，不能使本院得有罪之確信，此外，復查
    無其他積極證據足證被告己○○確有公訴人所指犯行，不能
    證明被告己○○犯罪，自應就販賣「培利肝能膠囊」禁藥部
    分犯行為被告己○○無罪判決之諭知。
參、被告丹妮爾公司部分：
一、公訴意旨略以：被告丹妮爾公司原負責人即被告己○○為求
    被告丹妮爾公司在雲嘉地區診所之銷售藥品業務有更大利潤
    ，而於上開時間分別向被告丙○○、丁○○等人販入偽禁藥
    以販賣，而牟取不法利益，因認被告丹妮爾公司因其代表人
    被告己○○執行業務犯藥事法第83條第1項販賣偽藥罪、第8
    6條第1項冒用他人藥物名稱罪，故被告丹妮爾公司即應依同
    法第87條規定科以第83條第1項販賣偽藥罪、第86條第1項冒
    用他人藥物名稱罪之罰金刑云云。
二、按為被告之法人已不存續者，應諭知不受理之判決，刑事訴
    訟法第303條第5款定有明文。
三、查本件被告丹妮爾公司原負責人為己○○，嗣於94年 4月18
    日變更為戊○○乙節，有該公司變更登記表 1紙可稽，並據
    本院調取被告丹妮爾公司登記卷後核閱無誤，是檢察官起訴
    書指被告己○○為被告兼被告丹妮爾公司之負責人部分，應
    屬誤載，先予更正。又被告丹妮爾公司其後業於94年 9月28
    日即本件95年 7月11日起訴前經其主管機關經濟部核准解散
    之登記，亦有經濟部94年9月28日經授中字第09432902670號
    函稿，復經本院核閱前揭公司登記案卷無誤，是其法人人格
    於檢察官起訴前早已消滅，檢察官未查逕行起訴，仍有未合
    。依照上開說明，本件就被告丹妮爾公司部分爰不經言詞辯
    論，逕為不受理之判決。
據上論斷，應依刑事訴訟法第299條第1項前段、第301條第1項、
第303條第5款、第307條，93年4月21日修正前之藥事法第82條第
1項、第83條第1項、第86條第1項、第2項、第87條，93年 4月23
日修正公布施行之藥事法第83條第1項，商標法第81條第1款、第
82條，修正前刑法第56條、第55條後段、第51條第 5款，現行刑
法第2條第1項前段、第11條前段、第28條、第216條、第210條、
第214條、第55條前段、第74條第1項第1款、第2款、第2項第8款
、第38條第1項第2款、第219條，刑法施行法第1條之 1，中華民
國九十六年罪犯減刑條例第2條第1項第3款、第7條、第9條、第1
0條第1項、第12條，判決如主文。
本案經檢察官陳重言到庭執行職務
中    華    民    國    97    年     2    月    20    日
                  刑事第四庭    審判長法  官  劉慧芬
                                      法  官  李桂英
                                      法  官  黎惠萍
附表1：
(一)未扣案之偽造「其益企業有限公司」、「甲○○印」印章各 1
  枚、偽造之授權書上之偽造「其益企業有限公司」、「甲○○
  印」印文各1枚。
(二)94年度藍保管字第2634號之「培利肝能膠囊」禁藥（含藥品外
  包裝【鋁箔片】及包裝盒）18箱及94年度綠保管字第2983號編
  號第27號之「培利肝能膠囊」禁藥 1盒（含藥品外包裝【鋁箔
  片】及包裝盒）。
附表2：
(一)94年度綠保管字第2983號編號第、14、16、26、29號之「力美
  肝軟膠囊」偽藥（含藥品外包裝【鋁箔片】） 4,437顆及元聖
  公司提供之「力美肝軟膠囊」偽藥（含藥品外包裝 【鋁箔片】
  ）1盒、「力美肝軟膠囊」偽藥標籤3張。
(二)94年度綠保管字第2983號編號第  8、17、18號之「使蒂諾斯」
  偽藥（含藥品外包裝【鋁箔片】）5, 407顆、「諾美婷」偽藥
  （含藥品外包裝【鋁箔片】）120顆。
上正本證明與原本無異。
如不服本判決，應於判決送達後10日內向本院提出上訴狀 (應抄
附繕本)。
                                書記官  張齡之
中    華    民    國    97    年    2     月    20    日
附錄本案論罪科刑法條全文
93年4月21日修正前之藥事法
第 82 條
製造或輸入偽藥或禁藥者，處 7年以下有期徒刑，得併科新台幣
15萬元以下罰金。
犯前項之罪，因而致人於死者，處無期徒刑或 7年以上有期徒刑
，致重傷者，處3年以上10年以下有期徒刑。第1項之未遂犯罰之
。
第 83 條
明知為偽藥或禁藥，而販賣、供應、調劑、運送、寄藏、牙保、
轉讓或意圖販賣而陳列者，處 5年以下有期徒刑，得併科新台幣
10萬元以下罰金。
犯前項之罪，因而致人於死者，處 7年以上有期徒刑，致重傷者
，處1年以上7年以下有期徒刑。
因過失犯第1項之罪者，處1年以下有期徒刑、拘役或新台幣10萬
元以下罰金。第1項之未遂犯罰之。
第 86 條
擅用或冒用他人藥物之名稱、仿單或標籤者，處 1年以下有期徒
刑、拘役或科或併科新台幣5萬元以下罰金。
明知為前項之藥物而輸入、販賣、供應、調劑、運送、寄藏、牙
保、轉讓或意圖販賣而陳列者，處 6月以下有期徒刑、拘役或科
或併科新台幣3萬元以下罰金。
第 87 條
法人之代表人，法人或自然人之代理人、受雇人，或其他從業人
員，因執行業務，犯第82條至第86條之罪者，除依各該條規定處
罰其行為人外，對該法人或自然人亦科以各該條之罰金。
93年4月23日修正公布施行之藥事法
第 83 條
明知為偽藥或禁藥，而販賣、供應、調劑、運送、寄藏、牙保、
轉讓或意圖販賣而陳列者，處 7年以下有期徒刑，得併科新臺幣
500萬元以下罰金。以犯前項之罪為常業者，處2年以上10年以下
有期徒刑，得併科新臺幣2,500萬元以下罰金。
犯前2項之罪，因而致人於死者，處7年以上有期徒刑，致重傷者
，處3年以上12年以下有期徒刑。
因過失犯第1項之罪者，處2年以下有期徒刑、拘役或科新臺幣30
萬元以下罰金。
第1項及第2項之未遂犯罰之。
商標法
第 81 條
未得商標權人或團體商標權人同意，有下列情形之1者，處3年以
下有期徒刑、拘役或科或併科新臺幣20萬元以下罰金：
一  於同一商品或服務，使用相同之註冊商標或團體商標者。
二  於類似之商品或服務，使用相同之註冊商標或團體商標，有
    致相關消費者混淆誤認之虞者。
三  於同一或類似之商品或服務，使用近似於其註冊商標或團體
    商標之商標，有致相關消費者混淆誤認之虞者。
第 82 條
明知為前條商品而販賣、意圖販賣而陳列、輸出或輸入者，處 1
年以下有期徒刑、拘役或科或併科新臺幣5萬元以下罰金。
刑法
第 210 條
偽造、變造私文書，足以生損害於公眾或他人者，處 5年以下有
期徒刑。
第 214 條
明知為不實之事項，而使公務員登載於職務上所掌之公文書，足
以生損害於公眾或他人者，處3年以下有期徒刑、拘役或500元以
下罰金。
第 216 條
行使第210條至第215條之文書者，依偽造、變造文書或登載不實
事項或使登載不實事項之規定處斷。


司法院資訊處製作；財團法人民間司法改革基金會備份。
